【裁判字號】    98,上訴,4303
【裁判日期】    981029
【裁判案由】    詐欺
【裁判全文】
臺灣高等法院刑事判決                98年度上訴字第4303號
上  訴  人
即  被  告  己○○
                      號3樓
上列上訴人因詐欺案件，不服臺灣板橋地方法院98年度訴字第14
55號，中華民國98年7月31日第一審判決（起訴案號：臺灣板橋
地方法院檢察署98年度偵緝字第776號），提起上訴，本院判決
如下：
    主  文
上訴駁回。
    理  由
一、按不服地方法院之第一審判決而上訴者，應向管轄第二審之
    高等法院為之。上訴書狀應敘述具體理由。上訴書狀未敘述
    上訴理由者，應於上訴期間屆滿後20日內補提理由書於原審
    法院，逾期未補提者，原審法院應定期間先命補正。第二審
    法院認為上訴書狀未敘述理由或上訴有第362條前段之情形
    者，應以判決駁回之。但其情形可以補正而未經原審法院命
    其補正者，審判長應定期間先命補正。刑事訴訟法第361條
    、第367條，分別定有明文。所謂不服第一審判決之具體理
    由，必係依據卷內既有訴訟資料或提出新事證，指摘或表明
    第一審判決有何採證認事、用法或量刑等足以影響判決本旨
    之不當或違法，而構成應予撤銷之具體事由，始克當之，例
    如：依憑證據法則具體指出所採證據何以不具證據能力，或
    依憑卷證資料，明確指出所為證據證明力之判斷如何違背經
    驗、論理法則；倘僅泛言原判決認定事實錯誤、違背法令、
    量刑失之過重或輕縱，而未依上揭意旨指出具體事由，或形
    式上雖已指出具體事由，然該事由縱使屬實，亦不足以認為
    原判決有何不當或違法者，如對於不具有調查必要性之證據
    ，法院未依聲請調查亦未說明理由，或援用證據不當，但除
    去該證據仍應為同一事實之認定，皆難謂係具體理由，俾與
    第二審上訴制度旨在請求第二審法院撤銷、變更第一審不當
    或違法之判決，以實現個案救濟之立法目的相契合，並節制
    濫行上訴，此有最高法院97年度臺上字第892號判決足資參
    照。是以上訴人之上訴書狀或補提之上訴理由書，雖有敘述
    上訴理由，惟並未具體敘述第一審判決有上述違法、不當情
    形，即與未敘述具體理由無異，其所為上訴，即不符合上訴
    之法定要件。
二、上訴意旨略稱：被告己○○與共犯吳豐任、聶浩天均為月領
    新臺幣5萬元薪資，其二人先後於民國94年5、6月、同年中
    旬加入本案詐欺集團，而被告係於94月8月14日以後加入，
    就犯罪期間而言，其等均較被告為久，經法院另案審理後，
    僅分別判處有期徒刑3年、2年，原審竟量處被告有期徒刑3
    年，被告犯後坦承犯行，態度良好，原審量刑顯然失當。又
    原審判決附表一編號一、五至十等七項犯罪事實認定，均將
    被告加入本案詐欺集團之前之00000000000行動電話通聯紀
    錄引為證明被告犯罪事實之證據，採證明顯違法。為此提起
    上訴，請求撤銷原審判決，改諭知較妥適之判決云云。
三、經查：
（一）本件原審依被告之自白及如附表一證據欄所示之證據，認
      定被告有檢察官起訴事實及附表一所示之常業詐欺取財行
      為，並以被告行為後，刑法於94年2月2日修正公布，95年
      7月1日起施行，其中與本案有關部分之第2條、第28條、
      第340條均經修正，根據刑法第2條第1項所定之「從舊從
      輕」原則，整體比較新舊刑法，對於被告犯行，適用較有
      利於被告之修正前刑法第340條之常業詐欺罪予以處斷。
      而被告與詹榮能、吳豐任、聶浩天、俞曉翔、朱俊柏及其
      他數名姓名、年籍不詳之成年人間，就本案常業詐欺取財
      犯罪有犯意聯及行為分擔，均為共同正犯，復審酌被告正
      值青壯，竟不思尋求正當途徑或手段，以其自身勞力或技
      術滿足生活所需，卻以利用欺罔手段從中擷取不法利益，
      恃以維生，使被害人等無端蒙受損失，其犯罪動機、手段
      、目的均殊非可取，所為嚴重破壞社會治安，有害社會風
      氣，惟其犯罪後尚知坦承犯行，態度良好，兼衡其參與犯
      罪之期間長短、分工狀況以及所得利益等一切情狀，量處
      有期徒刑3年，並宣告沒收原判決附表二所示之物。
（二）原審就被告附表一編號一、五至十所示犯罪事實，引用00
      000000000行動電話於94年8月5日14時25分1秒、同月9日9
      時55分30秒之通訊監察譯文作為證據，細觀該通聯監聽譯
      文記載內容，乃為本案詐欺團成員相互之間為利用人頭帳
      戶遂行詐騙，對於附表編號一、五至十所示張景峻、張勝
      峰、蔣宗能等人帳戶之使用，預先聯絡確認（見95年偵字
      第9107號偵查卷第262頁、第264頁），對照被告係夥同詹
      榮能、吳豐任、聶浩天、俞曉翔、朱俊柏及數名姓名年籍
      不詳之人，共組「小蜜蜂」詐欺集團，以詹榮能為首，負
      責資金調度、募集成員、分配工作及贓款收支之事宜，在
      大陸珠海地區之「海灣花園社區」承租公寓，作為訓練集
      團成員及撥打、接聽電話之工作據點，而由被告、聶浩天
      、及朱俊柏及數名不詳姓名之大陸人士，負責偽裝成市調
      公司人員，隔海透過大陸地區之行動電話或網路電話，針
      對國內不特定人進行市調訪問並伺機詐財，而俞曉翔及化
      名「陳振瑞」或「陳瑞振」之不詳男子則負責在台灣提款
      及匯款，其等工作係每日早上先測試人頭帳戶金融卡使用
      狀態，以判斷該帳戶是否遭警方鎖定並由金融機構列為警
      示帳戶，嗣將測試結果回報給詹榮能等人，俟詹榮能等詐
      欺集團成員成功誘使陷於錯誤之人將款項匯入上開仍可使
      用之人頭帳戶後，復依詹榮能之指示提領所詐得款項並轉
      匯至指定之帳戶之犯罪模式，原審以此作為認定被告犯罪
      事實之證據，並無違誤，被告執詞主張原審採證違法，洵
      屬無據。
（三）又量刑本屬事實審法院得予自由裁量之事項，苟未有逾越
      法定刑度或明顯輕重失衡之情形，當不得任意指摘，而法
      院對於不同犯罪行為人之刑罰量定，須以行為人之個人責
      任為基礎，依其具體犯罪情形，衡酌刑法第57條所列各款
      之事由，而為輕重之裁量，當不受他案判決之拘束。原審
      就被告之量刑，已詳斟刑法第57條各款所定情形，敘明被
      告正值青壯，竟不思尋求正當途徑或手段，以其自身勞力
      或技術滿足生活所需，卻以利用欺罔手段從中擷取不法利
      益，並恃以維生，使被害人等無端蒙受損失，其犯罪動機
      、手段、目的均殊非可取，所為嚴重破壞社會治安，有害
      社會風氣，惟其犯罪後尚知坦承犯行，態度良好，兼衡其
      參與犯罪之期間長短、分工狀況以及所得利益等一切情狀
      ，量處有期徒刑3年，依被告之責任基礎而言，並無輕重
      明顯失衡之濫權裁量情事。再者，本件共犯吳豐任、聶浩
      天係由臺灣板橋地方法院以95年度訴字第367號判決各判
      處有期徒刑3年6月、2年2月，其等提起第二審、第三審上
      訴後，為本院97年上訴字第2053號判決、最高法院98年臺
      上字第2133號判決駁回上訴確定，有本院被告全國前案紀
      錄表可稽，並非如被告所言僅各判處有期徒刑3年及2年。
      而修正前刑法第340條常業詐欺取財罪之法定本刑為1年以
      上、7年以下有期徒刑，本案最重得處以被告有期徒刑7年
      ，被告於偵查期間逃亡拒不到案，經臺灣板橋地方法院檢
      察署於95年6月27發佈通緝，其於98年3月10日入境臺灣，
      始於桃園國際機場為警緝獲，有98年度偵緝字第776號偵
      查卷附被告調查筆錄與查捕逃犯作業報表可憑，核其犯後
      態度與從無逃匿情形之共犯聶浩天有所不同，原審僅量處
      被告不及法定最重刑度二分之一之有期徒刑3年刑罰，被
      告仍漫稱原審量刑過重，有所失當云云，殊難認有具體之
      理由。
四、綜上所述，本件被告提起上訴，其上訴理由錯誤指稱原審援
    為事實認定之證據資料有所瑕疵，對於原審量刑之職權裁量
    事項，自為不同之評斷，不得認為已具體指摘原判決關於事
    實認定、適用法律及刑罰之裁量，究竟有何違法或不當之處
    ，依首揭說明，本件上訴不合上訴之法定要件，應予駁回，
    並不經言詞辯論為之。
據上論斷，應依刑事訴訟法第367條前段、第372條，判決如主文
。
中    華    民    國    98    年    10    月    29    日
            刑事第十三庭  審判長法  官   曾德水
                                法  官   遲中慧
                                法  官   陳恆寬
以上正本證明與原本無異。
如不服本判決，應於收受送達後10日內向本院提出上訴書狀，其
未敘述上訴之理由者並得於提起上訴後10日內向本院補提理由書
（均須按他造當事人之人數附繕本）「切勿逕送上級法院」。
                                書記官   黃家麟
中    華    民    國    98    年    10    月    30    日
附錄：本案論罪科刑法條全文
修正前刑法第340條
以犯第339條之罪為常業者，處1年以上7年以下有期徒刑，得併
科5萬元以下罰金。
附表一：
┌──┬───┬───────┬────────┬──────┬─────────────┬─────┐
│編號│被害人│日期          │匯入帳號        │金額（單位：│證據資料                  │備註      │
│    │      │              │                │新臺幣）    │                          │          │
├──┼───┼───────┼────────┼──────┼─────────────┼─────┤
│ 一 │丑○○│94年8 月18日  │華江橋郵局      │62,000元    │1.被害人丑○○警詢筆錄    │          │
│    │（起訴│12時許        │帳號000000000000│            │2.上海商銀匯款申請書      │          │
│    │書附表│              │05號            │            │3.0000000000、94年8 月5日 │          │
│    │編號2 │              │張景竣          │            │  14時25分1秒譯文         │          │
│    │）    │              │                │            │                          │          │
├──┼───┼───────┼────────┼──────┼─────────────┼─────┤
│ 二 │庚○○│94年9 月12日  │三重正義郵局    │63,500元    │1.被害人庚○○警詢筆錄    │          │
│    │（起訴│14時43分      │帳號000000000000│            │2.郵局匯款執據            │          │
│    │書附表│              │20號            │            │3.0000000000、94年8 月31日│          │
│    │編號7 │              │周致成          │            │  8 時42分8 秒譯文        │          │
│    │）    │              │                │            │4.俞曉翔扣押物編號8       │          │
│    │      │              │                │            │                          │          │
├──┼───┼───────┼────────┼──────┼─────────────┼─────┤
│ 三 │乙○○│94年9 月16日  │三重正義郵局    │33,500元  │1.被害人乙○○警詢筆錄    │          │
│    │（起訴│10時57分      │帳號000000000000│30,000元  │2.郵局匯款執據            │          │
│    │書附表│              │20號            │            │3.0000000000、94年8 月31日│          │
│    │編號9 │              │周致成          │            │  8 時25分8 秒譯文        │          │
│    │）    │              │                │            │4.俞曉翔扣押物品編號8     │          │
│    │      │              │                │            │                          │          │
│    │      │              │                │            │                          │          │
├──┼───┼───────┼────────┼──────┼─────────────┼─────┤
│ 四 │丁○○│94年9月16日   │三重正義郵局    │1 元        │1.被害人丁○○警詢筆錄    │          │
│    │（起訴│14時29分      │帳號000000000000│            │2.郵政匯款執據（以林駿逸名│          │
│    │書附表│              │20號            │            │  義匯款）                │          │
│    │編號1 │              │周致成          │            │3.0000000000、94年8 月31日│          │
│    │）    │              │                │            │  8 時42分8 秒譯文        │          │
│    │      │              │                │            │4.俞曉翔扣押物品編號8     │          │
├──┼───┼───────┼────────┼──────┼─────────────┼─────┤
│ 五 │壬○○│94年8 月15日│臺北華江橋郵局│67,000元  │1.被害人壬○○警詢筆錄    │          │
│    │（起訴│  12時45分    │  帳號0000000000│            │2.郵局匯款執據            │          │
│    │書附表│94年8 月15日│  0166號        │            │3.0000000000、94年8 月5 日│          │
│    │編號10│  15時43分    │  張勝峰        │            │  14時25分1 秒譯文        │          │
│    │）    │94年8月17日 │郵局          │60,000元  │                          │          │
│    │      │  11時44分    │  帳號0000000000│            │                          │          │
│    │      │              │  2579號        │            │                          │          │
│    │      │              │  李踰輝        │            │                          │          │
│    │      │              │臺北華江橋郵局│100,000元 │                          │          │
│    │      │              │  帳號0000000000│            │                          │          │
│    │      │              │  9805號        │            │                          │          │
│    │      │              │  張景竣        │            │                          │          │
├──┼───┼───────┼────────┼──────┼─────────────┼─────┤
│ 六 │寅○○│94年8 月15日  │臺北華江橋郵局  │15,000元    │1.被害人寅○○警詢筆錄    │          │
│    │（起訴│16時52分      │帳號000000000000│            │2.郵局匯款執據            │          │
│    │書附表│              │66號            │            │3.0000000000、94年8 月5 日│          │
│    │編號11│              │張勝峰          │            │  14時25分1 秒譯文        │          │
│    │）    │              │                │            │                          │          │
│    │      │              │                │            │                          │          │
│    │      │              │                │            │                          │          │
│    │      │              │                │            │                          │          │
│    │      │              │                │            │                          │          │
│    │      │              │                │            │                          │          │
├──┼───┼───────┼────────┼──────┼─────────────┼─────┤
│ 七 │戊○○│94年8 月19日│永靖郵局        │30,000元  │1.郵局匯款執據            │          │
│    │（起訴│  11時19分    │帳號000000000000│33,000元  │2.俞曉翔扣押物編號6       │          │
│    │書附表│94年8 月19日│52號            │（起訴書附表│3.0000000000、94年8 月9 日│          │
│    │編號13│  15時2 分    │蔣宗能          │誤載為63,500│  9 時55 分30 秒譯文      │          │
│    │）    │              │                │元）        │                          │          │
│    │      │              │                │            │                          │          │
│    │      │              │                │            │                          │          │
│    │      │              │                │            │                          │          │
│    │      │              │                │            │                          │          │
│    │      │              │                │            │                          │          │
│    │      │              │                │            │                          │          │
├──┼───┼───────┼────────┼──────┼─────────────┼─────┤
│ 八 │甲○○│94年8 月22日│永靖郵局        │33,500元  │1.郵局匯款執據            │          │
│    │（起訴│  13時52分    │帳號000000000000│30,000元  │2.俞曉翔扣押物編號6       │          │
│    │書附表│94年8 月25日│52號            │            │3.0000000000、94年8 月9 日│          │
│    │編號14│  9 時55分    │蔣宗能          │            │  9 時55 分30 秒譯文      │          │
│    │）    │              │                │            │                          │          │
│    │      │              │                │            │                          │          │
│    │      │              │                │            │                          │          │
│    │      │              │                │            │                          │          │
│    │      │              │                │            │                          │          │
│    │      │              │                │            │                          │          │
├──┼───┼───────┼────────┼──────┼─────────────┼─────┤
│ 九 │辛○○│94年8 月26日  │永靖郵局        │480,000元   │1.郵局匯款執據            │          │
│    │（起訴│15時30分      │帳號000000000000│            │2.俞曉翔扣押物編號6       │          │
│    │書附表│              │52號            │            │3.0000000000、94年8 月9 日│          │
│    │編號15│              │蔣宗能          │            │  9 時55 分30 秒譯文      │          │
│    │）    │              │                │            │                          │          │
│    │      │              │                │            │                          │          │
│    │      │              │                │            │                          │          │
│    │      │              │                │            │                          │          │
│    │      │              │                │            │                          │          │
│    │      │              │                │            │                          │          │
├──┼───┼───────┼────────┼──────┼─────────────┼─────┤
│ 十 │子○○│94年8 月18 日 │永靖郵局        │63,500元    │1.郵局匯款執據            │          │
│    │（起訴│16時20分      │帳號000000000000│            │2.俞曉翔扣押物編號6       │          │
│    │書附表│              │52號            │            │3.0000000000、94年8 月9 日│          │
│    │編號18│              │蔣宗能          │            │  9 時55 分30 秒譯文      │          │
│    │）    │              │                │            │                          │          │
│    │      │              │                │            │                          │          │
│    │      │              │                │            │                          │          │
│    │      │              │                │            │                          │          │
│    │      │              │                │            │                          │          │
│    │      │              │                │            │                          │          │
├──┼───┼───────┼────────┼──────┼─────────────┼─────┤
│十一│癸○○│94年9 月6 日  │三重正義郵局    │63,500元    │1.郵局匯款執據            │          │
│    │（起訴│15時5 分      │帳號000000000000│            │2.俞曉翔扣押物編號8       │          │
│    │書附表│              │20號            │            │3.0000000000、94年8 月31日│          │
│    │編號17│              │周致成          │            │  8 時42分8 秒譯文        │          │
│    │）    │              │                │            │                          │          │
│    │      │              │                │            │                          │          │
│    │      │              │                │            │                          │          │
│    │      │              │                │            │                          │          │
│    │      │              │                │            │                          │          │
│    │      │              │                │            │                          │          │
├──┼───┼───────┼────────┼──────┼─────────────┼─────┤
│十二│丙○○│94年9 月16 日 │三重正義郵局    │63,500元    │1.郵局匯款執據            │          │
│    │（起訴│16時57分      │帳號000000000000│            │2.俞曉翔扣押物編號8       │          │
│    │書附表│              │20號            │            │3.0000000000、94年8 月31日│          │
│    │編號16│              │周致成          │            │  8 時42分8 秒譯文        │          │
│    │）    │              │                │            │                          │          │
│    │      │              │                │            │                          │          │
│    │      │              │                │            │                          │          │
│    │      │              │                │            │                          │          │
│    │      │              │                │            │                          │          │
│    │      │              │                │            │                          │          │
└──┴───┴───────┴────────┴──────┴─────────────┴─────┘


司法院資訊處製作；財團法人民間司法改革基金會備份。
